【裁判字號】    97,台上,878
【裁判日期】    970229
【裁判案由】    行賄
【裁判全文】
最高法院刑事判決              九十七年度台上字第八七八號
上  訴  人  台灣高等法院檢察署檢察官
被      告  甲○○
上列上訴人因被告行賄案件，不服台灣高等法院中華民國九十六
年十二月二十日第二審判決（九十六年度上訴字第四七０七號，
起訴案號：台灣桃園地方法院檢察署九十五年度偵字第二一五三
一號），提起上訴，本院判決如下：
    主  文
原判決撤銷，發回台灣高等法院。
    理  由
本件原判決以公訴意旨略以：被告甲○○係上福土石方資源有限
公司（下稱上福公司）之負責人，因其於民國九十五年八月十九
日、二十日被民眾檢舉在桃園縣觀音鄉草漯村十八鄰土地公廟附
近任意傾倒廢棄物回填土地，遭依法令從事公務之桃園縣觀音鄉
公所清潔隊稽查員許枝福前往查緝，遂基於使公務員違背職務而
交付賄賂之犯意，於九十五年八月二十三日晚上十時許，駕駛車
牌M2－2591號自用小客車搭載不知情之許煒，一同前往許枝福
位於桃園縣觀音鄉○○○街三十四號住處拜訪，希求許枝福在其
違法傾倒廢棄物乙事上能予以放水或從寬處理，詎許枝福拒不開
門，被告即將約新台幣（下同）二萬元之千元鈔票一把，丟入許
枝福之門縫內加以行賄，許枝福隨即報警處理，被告遂在警員到
場盤查後將鈔票撿起而離去。因認被告涉犯貪污治罪條例第十一
條第一項之關於違背職務行為之行賄罪嫌云云，經審查結果，認
不能證明犯罪，因而撤銷第一審論處被告不具公務員身分，對於
公務員關於違背職務之行為，行求賄賂罪刑之判決，改判被告無
罪，固非無見。
惟按證據證明力之判斷與相關事實之認定，固屬事實審法院自由
判斷之職權，但此項職權之行使，仍應受經驗法則及論理法則之
支配；且事實審法院依調查所得之證據，除審酌直接證據之外，
對於間接證據本於推理作用綜合判斷，亦不得遺漏，否則難謂適
法。查原判決僅憑：公訴人並未舉證以證明上福公司有因傾倒廢
土而遭查緝處罰之行為，即認定被告主觀上難謂有何行賄之動機
；且依據證人許枝福在第一審所證：於案發當晚拒絕回應被告之
叫門並與證人、被告無任何接觸或與之對話，尚且對門外之人（
即被告與許煒）喝叱我不認識，不要來找我等語，即認定客觀
上被告並無要求許枝福不予查緝之違背職務行為，是無法證明被
告將錢丟入證人許枝福住處鐵門之投郵孔內係向證人許枝福行求
違背職務行為之賄賂。然卷查：(一)、本件證人即桃園縣觀音鄉公
所清潔隊稽查員許枝福於九十五年八月十九日經人檢舉桃園縣觀
音鄉草漯村十八鄰土地公廟附近有任意傾倒廢棄物回填土地之違
法情事後，當日及翌日兩度前往現場查緝，雖未查獲現行犯，但
首次發現現場停放一部挖土機，且有一人自該部挖土機上逃離現
場，上福公司外則停有一部砂石車，民眾檢舉之地點留有新倒土
之跡象，地面並鋪設鋼板以利砂石車進入倒土等情；第二次發現
上開挖土機雖已移置他處，惟仍有裝載泥土之砂石車停於現場附
近之橋下等情；嗣後證人許煒將情告知被告等語。如果上情屬
實，則被告係上福公司負責人，關於此項違法傾倒廢土得否完全
置身事外而毫無行賄動機？非無可疑。蓋違法傾倒廢土之事茍與
上福公司無關，證人許煒何須將情告知被告？又被告若非出於
行賄之意思，其於證人許枝福執行第二次查緝後夜奔許枝福住處
求見，目的為何？其將二萬元之千元現鈔丟入門縫內，真意何在
？(二)、證人許枝福表面上縱係稱：「喝叱我不認識，不要來找我
」等語，惟若綜合被告與證人許煒當時其他言行或舉動，得否
逕認係單純對於素不相識人拒不見面之詞？抑或其已心知來人欲
行賄始嚴詞峻拒？此等與構成行賄罪具有重要關聯之情況證據，
均經各該證人證述在卷，原判決未敘明捨而不採之理由，自有理
由不備之違法。檢察官上訴意旨指摘原判決不當，非無理由，應
認有撤銷發回之原因。又，就本件違法傾倒廢土之查緝而言，所
謂違背職務之行為，應包括證人許枝福前述兩次已查緝違法傾倒
廢土事件之免於追究以及將來免於繼續查緝。茍被告有行賄之意
思，其企圖究竟係為免於追究已查緝違法？或免於繼續查緝？亦
或兩者兼而有之？須予究明，並此敘明。
據上論結，應依刑事訴訟法第三百九十七條、第四百零一條，判
決如主文。
中    華    民    國  九十七  年    二    月  二十九  日
                      最高法院刑事第六庭
                          審判長法官  陳  正  庸
                                法官  賴  忠  星
                                法官  林  秀  夫
                                法官  宋      祺
                                法官  陳  祐  治
      本件正本證明與原本無異
                                      書  記  官
中    華    民    國  九十七  年    三    月   十一   日
                                                      Ｋ


司法院資訊處製作；財團法人民間司法改革基金會備份。
